---
output: github_document
---

<!-- README.md is generated from README.Rmd. Please edit that file -->



```{r, include = FALSE}
knitr::opts_chunk$set(
  collapse = TRUE,
  # comment = "#>",
  fig.path = "man/figures/README-",
  out.width = "100%"
)
```

```{r,echo=FALSE}
overridecran <- FALSE
```

# enaho

```{r echo=FALSE}
library(enaho)

```

El paquete `enaho` permite descargar, leer y analizar bases del Instituto Nacional de Estadística e Informática (INEI) del Perú. Actualmente permite trabajar con bases de la Encuesta Nacional de Hogares (ENAHO), la ENAHO panel y la Encuesta Demográfica y de Salud Familiar (ENDES).

<!-- badges: start -->
[![CRAN status](https://www.r-pkg.org/badges/version/enaho)](https://CRAN.R-project.org/package=enaho)
[![](https://img.shields.io/github/r-package/v/dopatendo/enaho)](https://github.com/dopatendo/enaho)
[![](https://img.shields.io/badge/lifecycle-stable-brightgreen.svg)](https://lifecycle.r-lib.org/articles/stages.html#stable)
![Static Badge](https://img.shields.io/badge/dependencies-haven,_tibble-brightgreen)
<!-- ![![](http://cranlogs.r-pkg.org/badges/grand-total/ILSAmerge?color=blue)](https://cran.r-project.org/package=ILSAmerge)-->
<!-- badges: end -->

## Instalación

```{r,echo=FALSE}
if(overridecran){
  crp <- as.character(packageVersion("enaho"))
}else{
  crp <- available.packages(repos = "https://cran.r-project.org")
crp <- crp["enaho", "Version"]
}


```

Puede instalar la versión de CRAN (`r crp`) usando:


``` r
install.packages("dopatendo/enaho")
```


Puede instalar la versión desarrollador (`r as.character(packageVersion("enaho"))`) usando:

``` r
remotes::install_github("dopatendo/enaho")
```

Se recomienda instalar la versión desarrollador.

