---
title: "01 - Descargar bases"
output: rmarkdown::html_vignette
vignette: >
  %\VignetteIndexEntry{descargar}
  %\VignetteEngine{knitr::rmarkdown}
  %\VignetteEncoding{UTF-8}
---

```{r, include = FALSE}
knitr::opts_chunk$set(
  collapse = TRUE,
  comment = "#>"
)
```

```{r setup}
library(enaho)
```


## Identificar bases y módulos disponibles

Para identificar qué bases y módulos están disponibles, use `modulos()`. 
Debe introducir qué encuesta quiere consultar (`"ENAHO"` o `"ENAHOpanel"`), y qué módulos. 
Si omite el nombre de la encuesta se usará `"ENAHO"`.
Si omite los módulos, se mostrarán todos los disponibles:


```{r }
modulos(encuesta = "ENAHO")
```

También puede obtener los años para los que cada módulo está disponible usando el argumento
`modulo`:


```{r }
modulos(encuesta = "ENAHO", modulo = c(1,2))
```

## Descargar bases

Para descargar bases use `descargar.inei()`. Tendrá que seleccionar un módulo con `modulo`;
los años que necesite con `periodos`; el directorio de descarga con `dirdescarga`; y el período usando 
`"anual"`, `"t1"`, `"t2"`, `"t3"`, `"t4"`.

Por ejemplo, para descargar el módulo 37 del primer trimestre de 2011 en el directorio temporal:

```{r }
descargar.inei(encuesta = "ENAHO", modulo = 37, periodos = 2011, tipo = "t1", dirdescarga = tempdir())
```

Note que una carpeta se habrá creado en el directorio:
```{r }
list.files(tempdir(),pattern = "enaho")
```

Dentro de esta carpeta se habrán descomprimido todos los archivos relacionados a ese período y módulo:
```{r }
list.files(file.path(tempdir(),"enaho_2011_Modulo37_t1"))
```
